臺灣高等法院臺中分院刑事判決　　　　　　　　　九十一年度上訴字第八五三號
　　上　訴　人
　　即　被　告　乙○○
　　指定辯護人　本院公設辯護人　丙○○
右上訴人，因被告強盜案件，不服臺灣彰化地方法院九十一年度訴字第三一二號，中
華民國九十一年四月三十日第一審判決（起訴案號：臺灣彰化地方法院檢察署九十一
年度偵字第九三七號）提起上訴，本院判決如左：
    主      文
原判決撤銷。
乙○○竊盜，累犯，處有期徒刑柒月。
    事      實
一、乙○○曾於民國（下同）八十六年間因竊盜罪，經臺灣臺中地方法院判處有期徒
    刑五月確定，於八十六年十一月二十九日執行完畢，猶不知悔改，復意圖為自己
    不法之所有，於九十一年一月二十二日上午十一時十五分許，在彰化縣埔鹽鄉○
    ○路○段三二九號丁○○所經營之農藥行商店兼住家，利用丁○○在廚房煮午餐
    時，趁機私自打開辦公桌之抽屜，竊取丁○○所有皮包一只（內有郵局存款簿四
    本、印鑑章一個及新台幣約一萬六千餘元），夾置於其所著長褲之皮帶處，正續
    以手竊取其他紙鈔現金時，為丁○○當場發現，出手抓住其竊取紙鈔之手，乙○
    ○為予掙脫以便逃離現場，乃擺動被抓住之手，將丁○○之手甩開，致丁○○跌
    倒在地後，騎乘ＪＸ二－四九七號機車逃離現場。乙○○得手後，途經埔鹽鄉○
    ○○○○道路水溝旁時，除保留竊得之現金外，將前揭郵局存款簿四本、印鑑章
    一個，皮包一只，均丟入水溝中。嗣因其騎乘機車逃離現場時，機車之車牌號碼
    為丁○○記下後報警處理，經警於九十一年二月六日循線查獲，並扣得現金二千
    四百元（業已發還丁○○）。
二、案經彰化縣警察局溪湖分局報請臺灣彰化地方法院檢察署檢察官偵查起訴。
    理      由
一、右揭竊盜之犯罪事實，業據上訴人即被告（下稱被告）乙○○，先後於偵審中供
    承不諱，核與被害人丁○○指訴之情節相符，並經被害人之鄰居即證人張振鵬於
    警訊時證述屬實，復有現場照片、贓物認領保管單及車籍作業系統查詢認可資料
    等件在卷可稽，可見被告上開自白核與事實相符，自堪採信，是本件事證明確，
    從而，被告上開犯行，洵堪認定。
二、核被告所為，係犯刑法第三百二十條第一項之竊盜罪。公訴意旨雖認被告係犯同
  法第三百二十九條之準強盜罪，惟按，準強盜罪之成立，須有當場施強暴、脅迫
    之攻擊性行為，始足當之，本件被告乃因其手為被害人丁○○抓住，為予掙脫，
    始擺動其被抓住之手，而甩開丁○○之手，致丁○○跌倒在地，並非另行出手將
    丁○○推倒，而有攻擊性之行為，此觀丁○○於警訊時供稱「我從廚房走到店面
    ，發現乙○○正在辦公桌翻動金錢，我立即以手壓住金錢，乙○○立即以手將我
    甩開，致使倒在地上」等情，甚為明確，故被告此一甩手之舉動，應係急於掙脫
    之自然反應，尚難認係施強暴或脅迫之攻擊性行為，自不成立準強盜罪。是以，
    檢察官之起訴法條即有未洽，應予變更。次查，被告前因竊盜案件，經台灣台中
    地方法院判處有期徒刑五月確定，於八十六年十一月二十九日執行完畢，有台灣
    彰化地方法院檢察署刑案資料查註紀錄表足憑，五年以內再犯有期徒刑以上之本
    罪，應依累犯之規定，加重其刑。原審經審理之結果，認被告罪證明確，予以論
    科，固非無見。但查，本案之竊盜時間為上午十一時十五分許，業據被害人及證
    人於警訊時指稱相符在卷，檢察官未查證即依警局移送書所載而誤認，原審亦未
    查明而誤載，已有未洽。且犯罪地點係彰水路二段三二九號，原審亦誤載彰水路
    二三二九號，顯有未合。再者，依警訊卷之相片所載，被害地點係商店兼住家，
    則原判決事實欄載稱「侵入住宅部分未具告訴」是否有據，亦有未合（參見臺南
    高分檢六十四年第二次法律座談會研討意見）。又犯罪科刑應審酌被告犯罪之一
    切情狀，為刑法第五十七條所明定，本件被告所竊盜得逞之現金，約一萬六千元
    ，除查獲時之二千四百元，業已發還被害人外，被告於本院調查時坦認願意返還
    一萬三千元，被告並於本院九十一年六月二十五日審理時提出交還被害人在卷，
    則原審未及審酌被告此犯後態度，亦有違誤。然依被告前科表所載，被告以前有
    竊盜前科多次，可見被告之素行不佳，量刑亦不宜過輕，併此敘明。被告提起上
    訴，請求輕判，固非可取，但原判決既有上開可議，即屬無可維持，應由本院撤
    銷改判。爰審酌被告之素行不佳，及其犯罪動機、目的、手段、所生危害並犯罪
    後態度等一切情狀，量處如主文第二項所示之刑，以示懲儆。再者，公訴意旨認
    被告竊取丁○○之現金為約二萬元，然被告先後均供認僅有一萬六千餘元，超過
    部分，除被害人丁○○第二次之警訊指訴外，並無其他證據予以證明，又丁○○
    於警訊中先供稱皮包內有現金二萬元左右，後供稱其損失現金二至三萬元等語，
    先後指訴不一，自難予憑認，此部分公訴事實，本應另為被告無罪之諭知，然公
    訴人認此部分與前揭論罪部分，有實質一罪之關係，爰不另為其無罪之諭知。
據上論斷，應依刑事訴訟法第三百六十九條第一項前段、第三百六十四條、第二百九
十九條第一項前段、第三百條，刑法第三百二十條第一項、第四十七條，罰金罰鍰提
高標準條例第一條前段，判決如主文。
本案經檢察官甲○○到庭執行職務
中      華      民      國      九十一  年      六      月      二十八  日
                                臺灣高等法院臺中分院刑事第二庭
                                    審判長法  官  羅  禮  政
                                          法  官　陳　欣　安
                                          法　官  蔡　聰　明
右正本證明與原本無異。
被告不得上訴。
檢察官得上訴。
如不服本判決應於收受送達後十日內向本院提出上訴書狀，其未敘述上訴之理由者並
得於提起上訴後十日內向本院補提理由書（均須按他造當事人之人數附繕本）。
書記官　郭  振　祥
中      華      民      國      九十一  年      六      月      二十八  日
刑法第三百二十條：
意圖為自己或第三人不法之所有，而竊取他人之動產者，為竊盜罪，處五年以下有期
徒刑、拘役或五百元以下罰金。
意圖為自己或第三人不法利益，而竊佔他人之不動產者，依前項之規定處斷。
前二項之未遂犯罰之。
                                                                        Ａ
